【裁判字號】    94,訴,1502
【裁判日期】    950206
【裁判案由】    常業詐欺
【裁判全文】
臺灣臺北地方法院刑事判決              94年度訴字第1502號
公  訴  人  臺灣臺北地方法院檢察署檢察官
被      告  甲○○
                    戶台北市○○區○○街263號
上列被告因常業詐欺案件，經檢察官聲請以簡易判決處刑（九十
四年度偵字第一五九七二號），經本院審理後，認不宜以簡易判
決處刑，改依通常程序審理，本院判決如下：
    主  文
甲○○幫助共同意圖為自己不法之所有，以詐術使人將本人之物
交付，處有期徒刑伍月，如易科罰金，以參佰元折算壹日。
    犯罪事實
一、甲○○於民國九十一年十一月二十日因贓物案件經台灣高等
    法院台南分院判處拘役三十日確定，九十四年三月十八日入
    監執行完畢，未構成累犯；甲○○前於九十一年一月間，在
    台中市○區○○路三一一號台中五權路郵局前，將其於九十
    年七月四日在該郵局，所申辦之帳號：000000-0號帳戶、提
    款卡及密碼，以新台幣（下同）三千元之代價，出賣予某姓
    名年籍均不詳之成年男子使用，嗣上開帳戶遭人供作詐騙被
    害人匯入款項之用，涉嫌幫助詐欺犯行，於九十一年六月五
    日經警移送台灣台中地方法院檢察署偵辦，九十四年三月二
    日緝獲到案而移轉由台灣台北地方法院檢察署檢察官偵查起
    訴，經本院於九十四年五月三十一日以九十四年度簡字第一
    ○二六號判處有期徒刑四月，現在本院合議庭審理中；詎甲○○因甫於九十四年三月十九日服刑出監後，一時找不到工
    作，於九十四年三月下旬（九十四年三月十九日出監後至二
    十四日以前），看見某報紙刊登購買存摺之廣告，旋以廣告
    上刊登電話號碼，與一名不詳姓名年籍之成年男子連繫，該
    名成年男子表示願以每一本三千元之代價，向甲○○購買存
    摺（含提款卡及密碼），甲○○依一般社會經驗，明知申請
    帳戶使用係輕而易舉之事，而可預見該名不自行申辦帳戶使
    用反以高價租用他人存摺之人，可能係遂行不法所有意圖用
    以詐騙他人，且前已因出賣存摺一事經警以涉犯幫助詐欺緝
    獲到案移送偵辦，然因本身資力窘困，以縱或幫助該成年男
    子欺罔他人亦在所不惜之不確定故意，先後於附表一編號(一)
    、(二)所示之時間前往附表一所示之銀行更換之前已經開立之
    銀行帳戶之印鑑卡，並又於九十四年三月三十日至台北市○○○路○段一三號台北富邦商業銀行股份有限公司雙連分行
    開立帳號：000000000000號帳戶（附表一編號(三)）取得存摺
    、金融卡及密碼後，與該名成年男子相約於九十四年四月六
    日碰面而將上開附表一所示之三本銀行存摺、金融卡及密碼
    交予該名男子，並自該名男子收取九千元之代價。該名男子
    取得存摺後乃與另二名不詳姓名之成年男子基於意圖為自己
    不法所有之犯意聯絡與行為分擔，先由其中一人於九十四年
    四月八日下午五時許撥打電話與乙○○聯絡，佯稱係台新銀
    行行員，並告知乙○○有一筆信用卡費用四萬元未繳，乙○○回答並未申請台新銀行信用卡，該名男子接著要乙○○撥
    打00-00000000 至金融犯罪預防中心查詢，乙○○信以為真
    ，遂撥打上開電話，再由另一名男子騙乙○○其個人資料已
    經被人盜拷，要乙○○將所有之信用卡變更密碼，且要求乙○○至台北市○○路四五○號國泰世華銀行變更信用卡密碼
    ，接著要乙○○撥打00-00000000號找「林建州」之成年男
    子，乙○○依吩囑打電話與「林建州」聯絡後，「林建州」
    要乙○○至台北市○○○路中國信託銀行將所有帳戶餘額提
    出後再以銀行自動存款機分別分別存入中國信託商銀南桃園
    分行帳號：0000000000000000號、中國信託商銀中港分行帳
    號：0000000000000000號帳號（附表一編號(一)）內，乙○○
    因陷於錯誤而於當日晚間九時二十分許先後於附表二所示之
    時間將自己所有帳戶內之款項分別存入上開指定之帳所內（
    時間、金額及存入之銀行帳號詳如附表二所示），待乙○○
    依「林建州」之吩囑操作自動提款機將款項存入後，「林建
    州」要乙○○將交易明細表撕碎，乙○○始恍然查悉受騙，
    惟上開款項旋已遭「林建州」等人提領一空，嗣經乙○○向
    台北市政府警察局萬華分局青年路派出所報案並由其提供之
    交易明細表上所載之帳號始循線查獲甲○○及傳香英（中國
    信託南桃園分行帳號部分，所涉幫助詐欺犯行已經台灣桃園
    地方法院判處有期徒刑三月確定，並已執行完畢），自稱「
    林建州」或其同夥人則仍逃逸無蹤。
二、案經臺北市政府警察局中山分局報告臺灣臺北地方法院檢察
    署檢察官偵查聲請簡易判決處刑。
    理  由
一、訊據被告甲○○對於上揭時、地，因需款恐急，將附表一所
    示之各銀庫申辦之存摺、提款卡及密碼，以每一本三千元之
    代價，出售予以報紙刊登購買存摺之廣告之不詳姓名之成年
    男子之事實，已據被告於警詢、偵查及本院審理時坦承不諱
    ，惟辯稱：「…我是有賣存摺給他們，但不曉得對方用在什
    麼用途…」（九十四年十一月十五日準備程序）、「…我不
    曉得他（指被害人乙○○）…他們詐欺方式怎樣我不清楚，
    現在知道他們拿去詐騙是不對的，我也不知道怎麼講，但我
    不是真心要去害他（指被害人乙○○）…」（九十五年一月
    九日本院審理）等語。經查，(一)、附表一編號(一)、(二)、(三)所
    示之銀行帳號係被告於附表一所示之時間向各該行庫申辦，
    而中國信託商銀南桃園分行帳號：0000000000000000號帳戶
    係丙○○於九十四年三月二十九日向中國信託南桃園分行開
    戶使用之情，已據被告及證人丙○○供明在卷，並有台北富
    邦商業銀行股份有限公司雙連分行九十四年十一月十九日（
    九十四）台富銀雙字第77號函送之客戶甲○○開戶資料及交
    易明細、中國信託九十四年十一月十四日中信集作00000000
    0063號函送之客戶丙○○開戶資料及交易明細、九十四年十
    一月十八日中信銀集作000000000054號函送之客戶甲○○開
    戶資料及交易明細、第一商業銀行中港分行九十四年十一月
    三十一日中港字第四四一號函送之客戶甲○○開戶及交易明
    細資料（本院卷第二十九頁至第三十五頁、第二十一頁至第
    二十八頁、第三十八頁至第四十八頁、第五十三頁至第六十
    二頁）在卷可稽。(二)、又上揭某不詳姓名之成年男子撥打電
    話予被害人乙○○，佯稱係台新銀行行員，並告知乙○○有
    一筆信用卡費用四萬元未繳，乙○○回答並未申請台新銀行
    信用卡，該名男子接著要乙○○撥打00-00000000至金融犯
    罪預防中心查詢，乙○○信以為真，遂撥打上開電話，再由
    另一名男子騙乙○○其個人資料已經被人盜拷，要乙○○將
    所有之信用卡變更密碼，並要求乙○○至台北市○○路四五
    ○號國泰世華銀行變更信用卡密碼，且要乙○○撥打00-000
    00000號找「林建州」之成年男子，乙○○亦依吩囑打電話
    與「林建州」聯絡後，「林建州」要乙○○至台北市○○○
    路中國信託銀行將所有帳戶餘額提出後再以銀行自動存款機
    分別存入中國信託商銀南桃園分行帳號：0000000000000000
    號、中國他託商銀中港分行帳號：0000000000000000號帳戶
    內，乙○○則先後於附表二所示之時間將自己所有帳戶內之
    款項分別存入上開指定之帳戶內之事實，業據被害人即證人
    乙○○於警訊及偵查時指訴綦詳，並有中國信託客戶交易明
    細表影本三紙（九十四年度偵字第一五九七二號卷第四十四
    頁）在卷可稽，足見被害人乙○○指述遭詐騙及加害人透過
    被告設於附表一編號(一)中國信託中港分行之帳戶領取詐得款
    項之事實，信而有徵，可堪憑採。又被害人匯入被告帳戶之
    金錢，既係透過被告賣予登刊買存摺廣告之不詳姓名成年男
    子之存摺及提款卡提領，足認前揭以電話佯稱台新銀行人員
    、「金融犯罪預防中心」、自稱「林建州」等人，應係該購
    買存摺之男子及或其同夥之人無訛。(三)、被告雖否認知悉該
    刊登廣告買存摺之不詳姓名成年男子買受帳戶之目的意在詐
    騙他人，並於九十四年十一月十五日本院準備程序時供稱：
    「…是有問他們說，為什麼要這麼多本存摺簿，有點覺得奇
    怪，想說問清楚，他們沒有說什麼，只是中間人幫忙收存簿
    …」等語。然按金融存款存摺、提款卡與印鑑章等，事關存
    戶個人財產權益之保障，一般人均有應予妥善保管以防遭他
    人任意使用之認識，縱使委託提領款或遇特殊情況偶有將之
    交付他人之時，亦必親信之人或經深入瞭解用途後再行提供
    使用，是該等專有物品若落入不明人士手中，極易被利用為
    收納財產犯罪所得之工具，或向不特定人訛騙等不法勾當，
    而為規避查緝故使用他人帳戶以遂行詐欺之一貫技倆，復為
    報章媒體一再披露之詐騙集團犯罪態樣。此為吾人依一般生
    活認知所易於體察之常識，被告為一智慮健全且有社會工作
    經驗之成年人，對此亦應無法諉為不知；且查申請帳戶使用
    乃輕而易舉之事，該名刊登廣告收購存摺之成年男子須用帳
    戶不自行申辦，反以高價收購他人帳戶，用途為何，殊堪置
    疑，而由被告前於九十一年一月間因出賣存摺一事經警以涉
    犯幫助詐欺緝獲到案移送偵辦一節（已據被告供承在卷，並
    有台灣高等法院前案紀錄表、台灣台北地方法院檢察署檢察
    官九十四年度偵字第六五○二號聲請簡易判決處刑書在卷可
    稽），與前揭辯稱：「…是有問他們說，為什麼要這麼多本
    存摺簿，有點覺得奇怪，想說問清楚，他們沒有說什麼，只
    是中間人幫忙收存簿…」之詞，足見被告亦有可能涉及不法
    之體認，仍在金錢慫恿下，以縱或幫助該刊登廣告收購存摺
    之成年男子以欺罔他人亦在所不惜之不確定故意，輕易將帳
    戶、存摺、提款卡一併提供予該名陌生之男子使用，其對於
    該男子或同夥人可能利用該帳戶從事向不特人訛騙等不法勾
    當，應有其預見，足見其具有幫助他人詐騙犯罪之不確定故
    意甚明，所辯不知該刊登廣告收購存摺之成年男子用以詐騙
    ，要難置信。本件事證已明，被告上揭犯行，堪以認定。
二、查被告提供前開帳戶供登刊購買存摺廣告之不詳姓名成年男
    子及「林建州」等不詳姓名成年男子使用，並未參與登刊買
    存摺廣告之不詳姓名成年男子或其等之同夥人向被害人詐取
    財物之構成要件行為，而該供登刊購買存摺廣告之不詳姓名
    成年男子及「林建州」等不詳姓名成年男子係屬共犯，核其
    所為，應成立刑法第三十條第一項前段、第三百三十九條第
    一項之共同詐欺取財罪之幫助犯，並依刑法第三十條第二項
    規定按正犯之刑減輕之。本件被告於出售存摺、提款卡予刊
    登廣告收購存摺之成年男子詐騙他人財物之例，與現時社會
    上常見之詐騙集團利用他人存摺收納詐騙所得之案例同出一
    轍，且屢見不鮮，並經報章媒體一再批露，宣導民眾審慎防
    範此種犯罪態樣，被告於出售之際，對於上情雖難諉為不知
    ，然而刊登廣告收購存摺之成年男子及或其同夥人雖有利用
    被告帳戶詐欺財物，惟其等既未緝獲，又查無其他證據足以
    界定其等之詐騙行為，究屬偶發因素之隨機犯，抑係恃此維
    生之詐騙常業犯，即應從有利被告之認定，即本案應屬一般
    詐欺罪之範疇，公訴人認被告所為係犯常業詐欺之幫助犯尚
    有誤會，其起訴法條自應予變更。爰審酌被告素行、學歷為
    高中畢業（已據被告陳述在卷），因生活困難挺而走險，所
    得財物僅九千元，提供帳戶予不法分子，增加被害人尋求救
    濟及國家機關偵防犯罪之困難，亦使不法份子逍遙法外，影
    響社會治安匪淺，並參酌其犯罪後之態度等一切情狀，量處
    如主文所示之刑，並諭知易科罰金之折算標準。
三、據上論斷，應依刑事訴訟法第四百五十二條、第二百九十九
    條第一項前段、第三百條，刑法第二十八條、第三十條第一
    項前段、第二項、第三百三十九條第一項、第四十一條第一
    項前段，罰金罰鍰提高標準條例第一條前段、第二條，判決
    如主文。
本案經檢察官詹喬偉到庭執行職務。
中    華    民    國    95    年    2     月    6     日
                            臺灣臺北地方法院刑事第一庭
                               審判長法  官 陳興邦
                                     法  官 吳秋宏
                                     法  官 林婷立
如不服本判決應於收受送達後十日內向本院提出上訴書狀，其未
敘述上訴之理由者並得於提起上訴後十日內向本院補提理由書（
均須按他造當事人之人數附繕本）
以上正本證明與原本無異。
                                     書記官 劉新怡
中    華    民    國    95    年    2     月    6     日
附錄本案論罪科刑法條全文：
刑法第三百三十九條
意圖為自己或第三人不法之所有，以詐術使人將本人或第三人之
物交付者，處五年以下有期徒刑、拘役或科或併科一千元以下罰
金。
以前項方法得財產上不法之利益或使第三人得之者，亦同。
前二項之未遂犯罰之。
附表一：
┌───┬───────┬─────┬─────────┬──────┐
│編號  │行庫名稱      │申請開戶日│帳號              │ 備註       │
│      │              │期        │                  │            │
├───┼───────┼─────┼─────────┼──────┤
│(一)    │中國信託中港分│87.08.17  │0000000000000000  │ 94.03.24換 │
│      │行（台中市台中│          │                  │ 印鑑卡     │
│      │港路一號）    │          │                  │            │
├───┼───────┼─────┼─────────┼──────┤
│(二)    │第一銀行中港分│86.12.21  │00000000000       │ 94.03.25換 │
│      │行（台中市中港│          │                  │ 印鑑卡     │
│      │路二段60-7號）│          │                  │            │
├───┼───────┼─────┼─────────┼──────┤
│(三)    │台北富邦商業銀│94.03.30  │000000000000      │ 94.06.08結 │
│      │行股份有限公司│          │                  │ 清         │
│      │雙連分行（台北│          │                  │            │
│      │市○○○路○段│          │                  │            │
│      │一三號）      │          │                  │            │
└───┴───────┴─────┴─────────┴──────┘
附表二：
┌───┬──────────┬───────────┬───────┐
│編號  │匯入時間            │匯入行庫帳號          │匯入金額（新台│
│      │                    │                      │幣）          │
├───┼──────────┼───────────┼───────┤
│(一)    │94.04.08            │中國信託南桃園分行（帳│ 89,000元     │
│      │P.M.21:20:23        │號：0000000000000000）│              │
├───┼──────────┼───────────┼───────┤
│(二)    │94.04.08            │中國信託中港分行（帳號│ 42,000元     │
│      │P.M.21:24:05        │：0000000000000000）  │              │
├───┼──────────┼───────────┼───────┤
│(三)    │94.04.08            │同(二)                  │  6,000元     │
│      │P.M.21:27:30        │                      │              │
└───┴──────────┴───────────┴───────┘


司法院資訊處製作；財團法人民間司法改革基金會備份。
